【裁判字號】    96,訴,395
【裁判日期】    970128
【裁判案由】    強盜
【裁判全文】
臺灣新竹地方法院刑事判決               96年度訴字第395號
公  訴  人  臺灣新竹地方法院檢察署檢察官
被      告  乙○○
                    現於臺灣新竹監獄另案執行中
選任辯護人  法律扶助基金會張堂歆律師
上列被告因強盜案件，經檢察官提起公訴（95年度偵字第6386號
），本院判決如下：
    主  文
乙○○共同毀壞安全設備竊盜，因脫免逮捕，而當場施以強暴，
累犯，處有期徒刑柒年貳月。
    事  實
一、乙○○前曾於民國92年間因違反毒品危害防制條例案件，經
    本院於93年8 月23日以92年度訴字第615 號判決分別判處有
    期徒刑10月、4 月，並定應執行刑為有期徒刑1 年確定，甫
    於95年1 月30日縮刑期滿執行完畢。詎仍不知悔改，與姓名
    、年籍不詳，綽號「阿昌」之成年男子，共同基於意圖為自
    己不法所有之犯意聯絡，於95年11月4 日晚上11時許，由「
    阿昌」駕駛乙○○所有車牌號碼CF-3195 號之自小客車搭載
    乙○○，一同前往新竹縣芎林鄉水坑村6 鄰48號旁之丙○○
    所有放置雜物之2 處工寮前，先以不詳之方法毀壞設於工寮
    前之鐵門上屬於安全設備之掛鎖，再至該工寮後方，徒手竊
    取丙○○所有放置於該工寮外之鋁窗，得手後即載運至芎林
    鄉竹林大橋橋下暫行堆置，2 人並接續前揭竊盜之單一犯意
    ，立即返回上開處所之另1 處工寮竊取鋁門，得手後原欲將
    該鋁門放置於上開自小客車內，然因鋁門體積過大無法裝進
    該自小客車而作罷。同日晚上約12時許，丙○○及新竹縣警
    察局竹東分局芎林分駐所員警甲○○因接獲丙○○鄰人通知
    而到達現場發覺該自小客車，丙○○遂以其所管領使用登記
    在其妻陳麗櫻名下之HKH-315 號重型機車暨甲○○以新竹縣
    警察局所有配置予其執行公務用之BWA-179 號重型機車停放
    在路中阻擋乙○○等人之去路，彼2 人亦站在路中阻擋，乙○○見狀立即搭乘上開自小客車，並與「阿昌」共同基於因
    脫免逮捕而施強暴之犯意聯絡，由「阿昌」駕駛上開自小客
    車搭載乙○○，往丙○○、甲○○及上開2 部重型機車之方
    向加速急駛而去，致使丙○○及甲○○難以抗拒，立即往兩
    側趴倒閃避，渠等所使用之上開2 部重型機車則分別遭撞飛
    、車頭撞爛，「阿昌」與乙○○迅即逃離現場。嗣由「阿昌
    」於同年11月5 日上午11時許將上開竊得之鋁窗出售予不知
    情之資源回收業者朱昌堂（另由檢察官為不起訴處分確定）
    。嗣經警依上開自用小客車衝撞後所掉落於現場之左後視鏡
    及左後輪擋泥板循線追查，始得悉上情。
二、案經丙○○及甲○○訴由新竹縣警察局竹東分局報告台灣新
    竹地方法院檢察署檢察官偵查起訴。
    理  由
壹、程序部分：
    按被告以外之人於審判外之陳述，雖不符刑事訴訟法第159
    條之1 至第159 條之4 之規定，而經當事人於審判程序同意
    作為證據，法院審酌該言詞陳述或書面陳述作成時之情況，
    認為適當者，亦得為證據，刑事訴訟法第第159 條之5 第1
    項定有明文。本件被告及辯護人對於證人丙○○、甲○○於
    警詢及偵查中之證述與證人朱昌堂、余佳銜於警詢之陳述暨
    全部書證之證據能力均表示不爭執，且上開證據與本案待證
    事實間具有相當之關聯性，作為本案證據尚無不當。是依照
    刑事訴訟法第159 條之5 之規定，上開證據均具有證據能力
    。
貳、實體部分：
一、訊之被告乙○○對於與「阿昌」之成年男子於上開時地竊取
    丙○○工寮內外之鋁窗、鋁門，且於離開現場時其自小客車
    撞及被害人丙○○、甲○○之機車導致被告自小客車左後視
    鏡鏡片1 面及左後擋泥板1 面掉落現場等事實均坦承不諱，
    復據被害人丙○○於警詢、偵查中暨本院審理時證述在卷（
    參偵查卷第11-17 頁、第85-86 頁，本院卷第57-66 頁），
    另經收購該鋁窗之證人朱昌堂於警詢時陳述無訛（參偵卷第
    23-27 頁），並有新竹縣警察局竹東分局搜索扣押筆錄、扣
    押物品目錄表、贓物認領保管單及相片附卷可佐（參偵查卷
    第30-39 頁、第45頁、第61-64 頁、第67-71 頁），且被告
    於案發後之95年11月5 日中午將上開受損之自小客車送至新
    竹縣竹東鎮○○路83號之21余佳銜所開設之汽車修理廠修理
    等情，亦據證人余佳銜於警詢時陳述在卷（參偵查卷第29
    頁），而被告送修之上開自小客車確已無左後視鏡且無左後
    擋泥板，亦有相片在卷可證（參偵查卷第47-55 頁、第57-5
    8 頁）。雖被告否認有何毀壞被害人丙○○工寮前之鐵門掛
    鎖等情，惟被害人丙○○上開工寮前之鐵門上掛鎖遭毀損等
    情，迭據被害人丙○○於警詢陳述其鐵門鎖頭遭破壞等語（
    參偵查卷第12頁）暨於本院審理時證述其鐵門上之大型掛鎖
    遭破壞、鎖頭上之勾勾已與鎖頭本身分離等語甚詳（參本院
    卷第58頁），並有掛鎖毀損之相片附卷可證（參偵查卷第63
    頁），是被告與「阿昌」之成年男子共同破壞屬安全設備之
    掛鎖竊取丙○○之鋁窗、鋁門之犯行堪以認定。
二、被告乙○○雖矢口否認有何因脫免逮捕而施強暴犯行，辯稱
    ：當時非其駕車，其係見到有人與車燈，「阿昌」叫其趕快
    上車後就將車開走，當時機車是停放在路旁樹邊云云。惟查
    被告所搭乘之上開自小客車於發現被害人丙○○與甲○○之
    人與機車後如何於瞬間加速急駛衝向丙○○、甲○○等人與
    機車等情，迭據證人丙○○與甲○○於警詢、偵查中證述在
    卷（參偵查卷第12頁、第16頁、第21頁、第85頁、第93-94
    頁）。且證人丙○○本院審理時亦證稱：「我只有看到一個
    人影跳上車，當時燈很亮，然後那部車就朝我們這邊衝過來
    。當時很快就衝過來，大約一、兩秒。」「車子就朝我們撞
    過來，我反應都來不及，是直接往樹旁邊倒才來得及，如果
    我用腳走路一定來不及、會被撞到，因為是馬上衝過來。」
    「（問：從你發現被告他們到他們開車衝撞你，中間隔了多
    久時間？）時間很短暫、沒有幾秒鐘，短到幾乎反應不過來
    。」「（問：從被告跳上車，車子就開始衝嗎？）馬上往前
    衝。」「（問：當時你是站在路旁、還是路中間？）我站在
    路中間機車後面，警察在我後面，我不曉得他站的位置，機
    車都放在路中間。」「（問：你們的機車都有被撞倒？）有
    。」「（問：機車既然在路中間，被被告車子撞倒後，被告
    如何移除倒地機車後離開現場？）機車被撞飛了，我的機車
    是橫放著被撞飛，警察的機車是直放著，車頭被撞爛。」「
    （問：你認為當時被告的那部車，很快衝過來，你有無辦法
    抵抗？）沒有辦法，肉身無法抵抗車子，而且警察也不敢抵
    抗。」「（問：當時你是人站在你的機車旁？）是，機車在
    前面，我站在機車旁邊。」（參本院卷第60-63 頁）；另證
    人甲○○於本院審理時復證稱：「在馬路邊的工寮旁發現有
    一台汽車，遠遠看到一個人，那個人看到我們就馬上上車，
    然後我們就往前到那部車方向去查看情形，靠近約三十公尺
    我們把車放在路邊，結果那個人已經上車就直接衝撞我們，
    我跟報案人就往旁邊閃。」「我們遠遠就看到有車輛，就把
    機車騎過去離該部車約有30公尺地方的路中間，準備上前去
    盤查，結果對方直接把車子開過來、朝我們衝撞。」「（問
    ：那條道路，你們機車停放在路中間，其他車輛可否通行？
    ）不行，那條路是算一個車道而已。」「我人在路中間，告
    訴人人在我前面，機車也是停在路中間」「（問：從你發現
    被告跳上車、到他們開車衝撞你們，時間隔了多久？）一下
    下。」「（問：你當時把你的警用機車停在路中間，目的是
    要擋住他們的車子嗎？）是。」「（問：從你騎機車停放在
    被告他們車子約30公尺遠的地方到他們車子衝撞你們機車，
    中間隔了多久時間？）可能沒有五秒，他們一倒車就衝過來
    。」「（問：你那部警用機車，何處被撞壞？）車頭全毀。
    」「（問：被告衝撞過來時，你站在何處？）那時我已經停
    好車子才剛往前走五公尺，他們就衝過來了。我當時是走在
    路中間。」「（問：你走在路中間，他們衝過來，你當時能
    否抵抗？）不能抵抗，因為太突然了，所以我當時的反應是
    往旁邊撲倒。」「（問：依你判斷，當時他們車子的車速有
    多快？）時速約40、50公里左右，一倒車就直接衝撞過來。
    」（參本院卷第67-68 頁、第71-73 頁）。另就卷附之機車
    車損相片（參偵查卷第58-60 頁、第65-66 頁）以觀，該部
    警用機車車頭幾乎全毀，而被害人丙○○之上開機車左側受
    損嚴重，堪認被告所搭乘之自小客車於衝撞機車時之車速甚
    快。又被害人2 人當時人車均在路中間，且該道路甚為狹窄
    ，並無多餘通道，亦據證人丙○○、甲○○證述甚詳，故被
    害人僅能於瞬間向道路兩旁急速撲倒，連該2 部機車都被撞
    毀、撞飛，更何況以被害人之肉身何能抵擋？應認被害人面
    對上開自小客車之急速衝撞已達難以抗拒之程度。雖證人丙○○、甲○○均證述無法確定究係由何人駕駛自小客車衝撞
    ，而被告堅稱並非由其駕駛自小客車，然被告自承當時坐於
    副駕駛座，則被告若無心對丙○○等人施強暴，大可要求「
    阿昌」之人勿駕車衝撞，縱當時時間短暫，然該自小客車係
    被告所有，其對該車之性能應知之甚詳，亦可於瞬間將該自
    小客車之排擋轉換為空檔以阻擋「阿昌」之人加速衝撞，況
    被告自承害怕被抓，足認其心態已有為脫免逮捕而與「阿昌
    」之人施強暴之犯意聯絡。是被告所辯未與「阿昌」之人有
    共同施強暴之犯意聯絡云云，顯係卸責之詞，不足採信，被
    告共同毀壞安全設備竊盜因脫免逮捕而施強暴之犯行堪以認
    定。
三、按門鎖為安全設備之一種，被告毀壞門鎖行竊，自應論以刑
    法第三百二十一條第一項第二款之毀壞安全設備竊盜罪，惟
    此處所謂門鎖，係指附加於門上之鎖而言，最高法院64年度
    第4 次刑庭庭推總會議決議（一）會議可資參照。次按行為
    人主觀上就同一犯罪構成事實，以單一行為之數個舉動接續
    進行，以實現一個犯罪構成要件，侵害同一法益，客觀上亦
    認係實施一個犯罪行為時，始為接續犯，屬實質上之一罪，
    最高法院92年度台上字第6744號著有判決。再按刑法第三百
    二十九條之規定旨在以刑罰之手段，保障人民之身體自由、
    人身安全及財產權，免受他人非法之侵害，以實現憲法第八
    條、第二十二條及第十五條規定之意旨。立法者就竊盜或搶
    奪而當場施以強暴、脅迫者，僅列舉防護贓物、脫免逮捕或
    湮滅罪證三種經常導致強暴、脅迫行為之具體事由，係選擇
    對身體自由與人身安全較為危險之情形，視為與強盜行為相
    同，而予以重罰。至於僅將上開情形之竊盜罪與搶奪罪擬制
    為強盜罪，乃因其他財產犯罪，其取財行為與強暴、脅迫行
    為間鮮有時空之緊密連接關係，故上開規定尚未逾越立法者
    合理之自由形成範圍，難謂係就相同事物為不合理之差別對
    待。經該規定擬制為強盜罪之強暴、脅迫構成要件行為，乃
    指達於使人難以抗拒之程度者而言，司法院大法官會議釋字
    第603 號解釋亦可參照。又按意思之聯絡並不限於事前有所
    謀議，即僅於行為當時有共同犯意之聯絡者，亦屬之，且其
    表示之方法，亦不以明示通謀為必要，即相互間有默示之合
    致，亦無不可，最高法院73年台上字第2364號判例亦可參照
    。本件被告與「阿昌」之人破壞被害人丙○○工寮前鐵門上
    之掛鎖以進入行竊，雖被告與「阿昌」之人於竊得鋁窗後先
    載運至他處堆放，然被告等迅即折返再度竊取鋁門得手僅未
    裝載上車，顯係基於單一之竊盜犯意侵害同一法益，為接續
    犯。其等於第2 趟之竊取鋁門得手惟未裝載上車因遇被害人
    丙○○與警員甲○○以人車阻擋而駕車衝撞，致機車被撞毀
    、撞飛，被害人則向道路兩旁急速撲倒，客觀上已使人難以
    抗拒，核係犯刑法第330 條第1 項、第329 條、第321 條第
    1 項第2 款之毀壞安全設備竊盜因脫免逮捕而當場施以強暴
    罪。公訴人認被告與「阿昌」之人駕車衝撞，致被害人之機
    車撞毀，另犯有刑法第354 條之毀損罪云云，然被告既以脫
    免逮捕之目的，施強暴於被害人之人車，是其實施之撞毀機
    車，即屬加重準強盜罪部分行為，自無庸再論以毀損罪。本
    件雖無積極證據證明係被告駕車衝撞，然其與「阿昌」之人
    相互間就因脫免逮捕而施強暴之犯行有默示之合致，參照上
    開說明，仍應論以共同正犯。被告與「阿昌」之人一駕車衝
    撞行為同時侵害丙○○與甲○○之身體、財產法益，為同種
    想像競合犯，應從一重處斷。被告曾於92年間因違反毒品危
    害防制條例案件，經本院於93年8 月23日以92年度訴字第61
    5 號判決分別判處有期徒刑10月、4 月，並定應執行刑為有
    期徒刑1 年確定，甫於95年1 月30日縮刑期滿執行完畢，此
    有台灣高等法院被告前案紀錄表附卷可參，其於前案執行完
    畢後5 年內故意再犯本件有期徒刑以上之罪，為累犯，依刑
    法第47條第1 項規定加重其刑。爰審酌被告年輕力壯，不思
    上進，夥同他人竊取財物脫逃時駕車衝撞被害人，犯罪情節
    甚為嚴重，犯後僅坦承竊盜犯行，就準強盜部分則飾詞推諉
    ，足認其毫無悔意等一切情狀，量處如主文所示之刑，以示
    懲儆。
據上論斷，應依刑事訴訟法第299 條第1 項前段、刑法第28條、
第321 條第1 項第2 款、第329 條、第330 條第1 項、第55條、
第47條第1 項，判決如主文。
本案經檢察官王唯怡到庭執行職務。
中    華    民    國    97    年    1     月    28    日
                  刑事第三庭    審判長法  官  賴淑敏
                                      法  官  黃美文
                                      法  官  林惠君
以上正本證明與原本無異。
如不服本判決應於收受本判決後10日內向本院提出上訴書狀，上
訴書狀應敘述具體理由。上訴書狀未敘述上訴理由者，應於上訴
期間屆滿後20日內補提理由書狀於本院 (均須按他造當事人之人
數附繕本 )「切勿逕送上級法院」。
中    華    民    國    97    年    1     月    28    日
                                      書記官  劉亭筠
附錄法條：
中華民國刑法第321 條（加重竊盜罪）
犯竊盜罪而有左列情形之一者，處 6 月以上、 5 年以下有期徒
刑：
一  於夜間侵入住宅或有人居住之建築物、船艦或隱匿其內而犯
之者。
二  毀越門扇、牆垣或其他安全設備而犯之者。
三  攜帶兇器而犯之者。
四  結夥三人以上而犯之者。
五  乘火災、水災或其他災害之際而犯之者。
六  在車站或埠頭而犯之者。
前項之未遂犯罰之。
中華民國刑法第329 條（準強盜罪）
竊盜或搶奪，因防護贓物、脫免逮捕或湮滅罪證，而當場施以強
暴脅迫者，以強盜論。
中華民國刑法第330 條（加重強盜罪）
犯強盜罪而有第321 條第1 項各款情形之一者，處7 年以上有期
徒刑。
前項之未遂犯罰之。


司法院資訊處製作；財團法人民間司法改革基金會備份。
